臺灣彰化地方法院刑事裁定
110年度聲字第1527號
聲  請  人  日盛全台通小客車租賃股份有限公司

法定代理人  許玉樹
被      告  陳啟祥




            陳啟東



上列聲請人因被告陳啟祥等人違反組織犯罪防制條例等案件（11
0年度訴字第460號），聲請發還扣押物，本院裁定如下：
    主  文
聲請駁回。
    理  由
一、聲請意旨略以：本案遭扣押之車牌號碼000-0000號租賃用小
    客車（下稱上開車輛）為聲請人所有之資產，在出租期間因
    疑似遭人改裝而涉及本件刑案，實非聲請人所能預料；而上
    開車輛之長期租賃合約於民國110年12月即已屆滿，若持續
    扣押上開車輛，非僅聲請人無法使用收益，車輛價值亦將隨
    時間經過而貶損，為免聲請人損失擴大，聲請發還上開車輛
    予聲請人，或將相關涉案零件拆除後，將剩餘車體發還聲請
    人等語。
二、按可為證據或得沒收之物，得扣押之；扣押物若無留存之必
    要者，不待案件終結，應以法院之裁定或檢察官命令發還之
    ，刑事訴訟法第133條第1項、第142條第1項前段分別定有明
    文。又按所謂扣押物無留存之必要者，乃指非得沒收之物，
    且又無留作證據之必要者，始得依上開規定發還；倘扣押物
    尚有留存之必要者，即得不予發還。又該等扣押物有無留存
    之必要，並不以係得沒收之物為限，且有無繼續扣押必要，
    應由事實審法院依案件發展、事實調查，予以審酌（最高法
    院101年度台抗字第125號裁定意旨參照）。
三、查被告陳啟祥、陳啟東等人因違反組織犯罪防制條例等案件
    ，前經員警於110年2月2日上午10時22分許，前往被告陳啟
    祥之友人羅佩雯位於臺北市○○區○○路000號6樓之2租屋處，
    搜索扣得聲請人為登記車主、由被告陳啟祥使用管領之上開
    車輛暨鑰匙之事實，有臺北市政府警察局士林分局搜索扣押
    筆錄、扣押物品目錄表，及上開車輛之車輛詳細資料報表在
    卷為憑（聲字卷第17至25頁），並經證人羅佩雯及被告陳啟
    祥供述在案（聲字卷第29至30、34、44、74頁），堪予審認
    。又上開車輛經警方勘察結果，在該車前引擎蓋内側及左前
    葉子板所發現車身號碼貼紙，其上號碼為WDD0000000A08733
    6（下稱號碼①），其餘他處之車身號碼貼紙號碼則皆為WDDU
    G7JB4FA185829（下稱號碼②），其中號碼②與上開車輛原登
    記車身號碼相符，然號碼①則與車牌號碼000-0000號車輛（
    即本案起訴書所稱之丙車，登記車主為被告陳啟祥）原登記
    車身號碼相符一節，則有上開車輛與丙車之車輛詳細資料報
    表，及彰化縣警察局刑案現場初步勘察報告表暨勘察相片存
    卷可稽（聲字卷第25至27、51、56至72頁），復經被告陳啟
    祥自承上開車輛之前引擎蓋内側及左前葉子板，係從丙車卸
    下後裝上等語綦詳（聲字卷第77、80頁），此部分事實亦堪
    認定。
四、茲據聲請人執前詞提出本件聲請，稽以起訴書犯罪事實欄雖
    未敘及上開車輛有涉及各次犯罪事實之犯行，復未將上開車
    輛列為聲請宣告沒收之標的物（起訴書第3至15、50至51頁
    參照），且據臺灣彰化地方檢察署來函表示同意將上開車輛
    涉案零件拆除後發還剩餘車體等語在案（詳聲字卷第15頁回
    函）。然本院審酌起訴書犯罪事實十既認定被告陳啟祥、陳
    啟東實際上將丙車交由身分不詳之人駛離，卻向警察機關報
    案謊稱失竊，進而詐領汽車竊盜險保險金之犯罪事實，關於
    丙車現時下落究竟何在，暨被告陳啟祥、陳啟東對於丙車實
    際去向主觀上是否知悉等節，自屬於審理此部分犯罪事實之
    重要爭點，而遭拼裝部分丙車零件之上開車輛，在本案是否
    已無證據價值，抑或是否尚有其他未經警方勘察得悉之證據
    資訊待蒐集，並非全然無疑。加以被告陳啟祥所述使用管領
    上開車輛之期間係107年下旬起（聲字卷第44、74頁）至搜
    索時為止，業已涵蓋起訴書部分犯罪事實之發生時間，則撇
    除前述車前引擎蓋内側及左前葉子板零件外，上開車輛是否
    有在其他部位零件留有相關犯行之跡證，亦有待逐步調查確
    認。綜上所陳，本院衡酌案件進行之程度、事證調查之必要
    性，認前揭扣押物仍有繼續扣押留存之必要。從而，聲請人
    上開所請，尚難准許，應予駁回。
五、依刑事訴訟法第220條，裁定如主文。
中　　華　　民　　國　　111 　年　　3 　　月　　15　　日
                  刑事第二庭  審判長法  官  葉明松
                                
　　　　　　　　　　　　　　　　    法  官  王祥豪
                                
　　　　　　　　　　　　　　　　    法  官  陳薏伩
以上正本證明與原本無異。
如不服本裁定，應於裁定送達後五日內向本院提出抗告狀（須附
繕本）。
中　　華　　民　　國　　111 　年　　3 　　月　　15　　日
                                    書記官　林曉汾